【裁判字號】    99,簡上,195
【裁判日期】    991231
【裁判案由】    詐欺
【裁判全文】
臺灣臺南地方法院刑事判決             99年度簡上字第195號
上  訴  人  臺灣臺南地方法院檢察署檢察官
被      告  蔡朝祐
上列上訴人因被告詐欺案件，不服本院中華民國99年4月16日99
年度簡字第899號第一審刑事簡易判決（聲請簡易判決處刑案號
：99年度核交字第1339號），提起上訴及移送併辦（99年度偵字
第5615號），被告就被訴事實為有罪之陳述，本院管轄之第二審
合議庭裁定進行簡式審判程序，判決如下：
    主  文
原判決撤銷。
蔡朝祐幫助犯詐欺取財罪，處有期徒刑參月，如易科罰金，以新
臺幣壹仟元折算壹日。
    事  實
一、蔡朝祐能預見將金融帳戶交付他人使用，可能遭犯罪集團作
    為犯罪工具，猶基於幫助他人實施詐欺取財犯罪之不確定故
    意，於民國九十八年十二月二十五日某時，在臺南市○○路
    與海安路路口之便利商店，將其母親蔡吳專荏所申辦之合作
    金庫商業銀行南興分行帳號0000000000000號
    帳戶之存摺、提款卡及密碼，交付予姓名、年籍不詳，綽號
    「阿勳」之成年男子。嗣「阿勳」所屬詐騙集團成員取得上
    開銀行帳戶後，即意圖為自己不法之所有，於附表所示之時
    間，以附表所示之詐騙手法詐騙林建宏、陳秀香二人，致該
    二人陷於錯誤，而依該詐騙集團成員指示，分別於附表所示
    之時間，將附表所示款項匯入蔡吳專荏上開銀行帳戶內。嗣
    林建宏、陳秀香二人發覺有異，報警處理，始循線始獲上情
    。
二、案經臺北縣政府警察局淡水分局移送臺灣臺南地方法院檢察
    署檢察官偵查後聲請以簡易判決處刑，暨陳秀香訴由臺南市
    警察局第二分局報請同署檢察官偵查後移送併案審理。
    理  由
壹、程序方面：
    本件有關以下所引用之供述或非供述證據，公訴人及被告蔡
    朝祐於本案言詞辯論終結前，均未爭執其證據能力，本院審
    酌前開證據之作成或取得之狀況，並無非法或不當取證之情
    事，亦無顯不可信或證據力明顯過低之情形，復經本院於審
    判期日就上開證據依法進行調查、辯論，依刑事訴訟法第一
    百五十九條之五規定，均具有證據能力，合先敘明。
貳、實體方面：
一、上開事實，業據被告蔡朝祐於本院審理時坦承不諱，核與證
    人林建宏、陳秀香、蔡吳專荏於警詢中證述之情節相符。此
    外，並有蔡吳專荏前開銀行帳戶之新開戶建檔登錄單、交易
    資料查詢單、交易明細表、印鑑卡、內政部警政署反詐騙案
    件紀錄表、臺北縣政府警察局淡水分局中山路派出所、臺北
    市政府警察局北投分局石牌派出所受理各類案件紀錄表、受
    理刑事案件報案三聯單、受理詐騙帳戶通報警示簡便格式表
    、中國信託、三信商業銀行、台新銀行匯款單、內政部警政
    署反詐騙諮詢專線紀錄表等在卷可稽，足見被告自白與事實
    相符，堪以採信。從而，本件事證明確，被告犯行洵堪認定
    。
二、按刑法上之幫助犯，係對於犯罪與正犯有共同之認識，而以
    幫助之意思，對於正犯資以助力，而未參與實施犯罪之行為
    者而言（最高法院七十五年臺上字第一五○九號、八十八年
    臺上字第一二七○號判決意旨參照）。是以，如未參與實施
    犯罪構成要件之行為，且係出於幫助之意思提供助力，即屬
    幫助犯，而非共同正犯。查被告基於幫助之犯意，提供帳戶
    存摺、提款卡、密碼等帳戶資料予詐騙集團成員，作為詐騙
    集團詐騙被害人財物之匯款帳戶，僅係參與犯罪構成要件以
    外之行為，在無證據證明被告係以正犯之犯意參與，或被告
    有參與詐騙被害人或領取被害人匯入款項等詐欺取財之犯罪
    構成要件之行為之情形下，應認被告所為係幫助犯而非正犯
    之行為。是核被告所為，係犯刑法第三十條第一項前段、第
    三百三十九條第一項之幫助詐欺取財罪。被告以一交付存摺
    、提款卡及密碼等帳戶資料予詐騙集團成員之行為，供詐騙
    集團成員分別對被害人林建宏、陳秀香為詐欺取財犯行，係
    以一幫助行為幫助正犯即詐騙集團成員觸犯構成要件相同之
    罪名，構成幫助犯之想像競合犯，應依刑法第五十五條之規
    定，從一重處斷。原聲請簡易判決處刑事實僅論及詐騙集團
    利用被告所交付之上開帳戶資料詐騙被害人林建宏之犯行，
    惟被害人陳秀香遭詐騙之部分，因與已起訴之犯罪事實，具
    有想像競合犯之裁判上一罪關係，為起訴效力所及，本院自
    應併予審理。詐騙集團成員間就上開詐欺取財犯行，有犯意
    聯絡及行為分擔，固皆為共同正犯，惟因幫助犯係從犯，乃
    從屬於正犯而成立，刑法上既無「共同幫助」之情，當亦無
    「幫助共同」之可言，故主文無須為「幫助共同」之諭知（
    最高法院九十五年臺上字第六七六七號判決意旨參照）。被
    告以幫助之意思，參與構成要件以外之行為，為幫助犯，爰
    依刑法第三十條第二項規定，按正犯之刑減輕之。
三、原審以被告犯罪事證明確，予以論罪科刑，固非無見，惟原
    審未及就檢察官移送併辦之犯罪事實併予審理，容有未恰，
    檢察官執此提起上訴，指摘原判決不當，為有理由，應由本
    院撤銷改判。爰審酌被告對於蒐集帳戶者將持以犯財產犯罪
    之用已可預見，竟仍非法提供以助長犯罪，對社會治安危害
    不輕，增加犯罪查緝之困難，造成前開被害人受有損害，惟
    念其犯後已坦承犯行，犯後態度尚可，及衡量其前科素行、
    智識程度、家庭狀況等一切情狀，量處如主文所示之刑，並
    諭知易科罰金之折算標準。
據上論斷，依刑事訴訟法第四百五十五條之一第一項、第三項、
第三百六十九條第一項前段、第三百六十四條、第二百七十三條
之一第一項、第二百九十九條第一項前段，刑法第三十條、第三
百三十九條第一項、第五十五條、第四十一條第一項前段，刑法
施行法第一條之一，判決如主文。
本案經檢察官莊玲如到庭執行職務。
中    華    民    國    99    年    12    月    31    日
                  刑事第十四庭  審判長法  官  陳金虎
                                      法  官  周紹武
                                      法  官  孫淑玉
以上正本證明與原本無異。
本件不得上訴。
                                      書記官  方秀貞
中    華    民    國    99    年    12    月    31    日
附錄本案論罪科刑法條：
刑法第339條第1項
意圖為自己或第三人不法之所有，以詐術使人將本人或第三人之
物交付者，處 5 年以下有期徒刑、拘役或科或併科 1 千元以下
罰金。
附表：
┌─┬───┬────┬────────────┬──────┬────┐
│編│被害人│詐騙時間│詐騙手法                │匯款時間    │匯款金額│
│號│      │        │                        │            │(新臺幣)│
├─┼───┼────┼────────────┼──────┼────┤
│1 │林建宏│98年12月│在網路上刊登援交之不實訊│98年12月26日│26,988元│
│  │      │25日某時│息，並以電話要求被害人先│22時54分、翌│30,000元│
│  │      │        │行匯款。                │日0時30分許 │        │
├─┼───┼────┼────────────┼──────┼────┤
│2 │陳秀香│98年12月│撥打電話予被害人，佯稱其│98年12月27日│29,989元│
│  │      │27日15時│先前於網路購物付款作業錯│15時42分許  │        │
│  │      │許      │誤，需至自動櫃員機更正。│            │        │
└─┴───┴────┴────────────┴──────┴────┘

司法院資訊處製作；財團法人民間司法改革基金會備份。
